---
title: "dplyr - Oefening"
author: "Ivy Jansen, Pieter Verschelde"
output: pdf_document
papersize: a4
urlcolor: blue
---

```{r setup, include=FALSE}
knitr::opts_chunk$set(echo = FALSE)
library(tidyverse)
library(knitr)
piloot <- read_csv2("../data/pilootstudie.csv")
```



# pilootstudie.csv

1. Bereken de gemiddelde hoogte per toestel.
    ```{r}
    piloot %>%
      group_by(Toestel) %>%
      summarise(GemHoogte = mean(Hoogte))
    ```
1. Betekent de vorige output dat beide toestellen altijd exact hetzelfde resultaat geven? Vergelijk hiervoor de gemiddelde hoogte per boom per toestel. 
    ```{r}
    piloot %>%
      filter(!is.na(Toestel)) %>%
      group_by(Proefvlak, Boom, Toestel) %>%
      summarise(GemHoogte = mean(Hoogte))
    ```
1. Hoeveel `Omtrek` en `Hoogte` metingen heeft elke `Ploeg` gedaan? Opletten met `NA` waarden !!
    ```{r}
    piloot %>%
      group_by(Ploeg) %>%
      summarise(AantalOmtrek = sum(!is.na(Omtrek)),
                AantalHoogte = sum(!is.na(Hoogte)))
    ```
1. Orden de ploegen van slecht naar goed volgens gemiddelde `Afwijking` van hun `Omtrek` meting t.o.v. de `Referentie`.
    ```{r}
    piloot %>%
      filter(!is.na(Omtrek)) %>%
      mutate(Afwijking = Omtrek - Referentie) %>%
      group_by(Ploeg) %>%
      summarise(GemAfwijking = mean(Afwijking)) %>%
      arrange(desc(GemAfwijking))
    ```



# Untidy data over de provincie hoofdsteden

```{r}
load("../data/untidy.Rdata")
kable(untidy)
```
```{r, echo = TRUE, eval = FALSE}
load("data/untidy.Rdata")
```

1. Maak de bovenstaande dataset `tidy` en sorteer alfabetisch volgens `Locatie`.
    ```{r}
    tidy <- untidy %>%
      select(-Oppervlakte, -Provincie) %>%
      gather(key = Jaar, value = Inwoners, -Locatie) %>%
      arrange(Locatie)
    tidy
    ```
1. Bereken het totale inwonersaantal voor deze 5 provinciehoofdsteden.
    ```{r}
    tidy %>%
      group_by(Jaar) %>%
      summarise(Totaal = sum(Inwoners))
    ```
1. Geef in een grafiek de bevolkingsgroei per stad weer.  
    ```{r, fig.height=4}
    ggplot(tidy, aes(x = Jaar, y = Inwoners, color = Locatie, group = Locatie)) +
      geom_line()
    ```



