---
title: "R"
date: 2017-10-18T00:25:57+02:00
weight: 10
---

---
title: "R installeren als administrator"
maintainer: "Thierry Onkelinx"
---

```{r include = FALSE}
knitr::opts_chunk$set(
  echo = FALSE
)
```

## Windows

Installatiebestand beschikbaar via http://cloud.r-project.org/bin/windows/base/

In de onderstaande tekst moet je in `R-3.x.y` zowel `x` als `y` vervangen door een cijfer om zo het huidige versienummer te krijgen. Dus voor versie `R-3.0.0` is `x` = 0 en `y` = 0.

### Nieuwe installatie van R

1. Maak de map `C:\R\library` aan. Zorg dat alle gebruikers volledige toegangsrechten hebben.
1. Voer het bestand _R-3.x.y-win.exe_ uit.
1. Kies _Nederlands_ als taal voor de installatie en klik op _OK_.
1. klik op _Volgende_.
1. Aanvaard de licentievoorwaarden door op _Volgende_ te klikken.
1. Kies als doelmap `C:\R\R-3.x.y` en klik op _Volgende_. Je **MOET** de standaardwaarde dus aanpassen!
1. Selecteer de gewenste componenten en klik op _Volgende_. Je **MOET** deze standaardwaarden laten staan.
1. Opstartinstelling aanpassen: Kies `Nee` en klik op _Volgende_.
1. Geef de map voor het start menu en klik op _Volgende_. Je mag de standaardwaarde gebruiken.
1. Vink de gewenste extra snelkoppelingen _aan_ (default is ok), alle register entries _aan_ en klik op _Volgende_.
1. R wordt nu geïnstalleerd. Klik op _Voltooien_ als de installatie afgelopen is.
1. Ga naar `Start` en tik "Omgevingsvariabelen" in het veld `Programma's en variabelen zoeken`. Selecteer `De omgevingsvariabelen van het systeem bewerken`. Selecteer het tabblad `Geavanceerd` en klik op de knop `Omgevingsvariabelen`. Ga na of er een systeemvariabele `R_LIBS_USER` met waarde `C:/R/library` bestaat^[Het moeten forward slashes zijn.]. Indien niet, maak deze aan met de knop `Nieuw`. Sluit al deze schermen via de `OK` knop.
1. Kopieer het bestand [`Rprofile.site`](../Rprofile.site) naar `C:\R\R-3.x.y\etc` Hierbij moet je het bestaande bestand overschrijven.
1. Zorg dat de gebruiker schrijfrechten heeft voor `C:\R\R-3.x.y\library`

#### Afwijkingen t.o.v. default installatie

- Installeren naar `C:\R\R-3.x.y` i.p.v. `C:\Program Files\R\R-3.x.y`
- **alle** gebruikers moeten **volledige** rechten hebben in 
    - `C:\R\library`
    - `C:\R\R-3.x.y\library`
- Systeemvariable `R_LIBS_USER` instellen op `C:/R/library` (**verplicht forward slashes**)
- [`Rprofile.site`](../Rprofile.site) in `C:\R\R-3.x.y\etc` overschrijven

**R mag niet met admininstratorrechten gestart worden.** Anders worden een aantal packages met administrator rechten geïnstalleerd waardoor de gebruiker ze niet meer kan updaten.

Start `R` als een gewone gebruiker om de configuratie te testen.

### Upgrade van een bestaande R installatie

**Deze instructies veronderstellen dat R en RStudio in het verleden reeds geïnstalleerd werden volgens de bovenstaande instructies. Indien dan niet het geval is, volg dan de instructies voor een nieuwe installatie.**

1. Voer het bestand _R-3.x.y-win.exe_ uit.
1. Kies Nederlands als taal voor de installatie en klik op _OK_.
1. klik op _Volgende_.
1. Aanvaard de licentievoorwaarden door op _Volgende_ te klikken.
1. Kies als doelmap `C:\R\R-3.x.y` en klik op _Volgende_. Je **MOET** de standaardwaarde dus aanpassen!
1. Selecteer de gewenste componenten en klik op _Volgende_. Je **MOET** deze standaardwaarden laten staan.
1. Opstartinstelling aanpassen: Kies `Nee` en klik op _Volgende_.
1. Geef de map voor het start menu en klik op _Volgende_. Je mag de standaardwaarde gebruiken.
1. Vink alle extra snelkoppelingen _uit_, alle register entries _aan_ en klik op _Volgende_.
1. R wordt nu geïnstalleerd. Klik op _Voltooien_ als de installatie afgelopen is.
1. Rechtsklik op de snelkoppeling (in het Start menu) naar `R x64 3.x.y` en kies eigenschappen.
1. Wijzig _Beginnen in_ naar `C:\R\R-3.x.y`
1. Voeg achteraan het veld _Doel_ de volgende tekst toe: `--no-save --no-restore`
1. Herhaal de laatste drie stappen voor de snelkoppeling naar `R i386 3.x.y`
1. Kopieer het bestand [`Rprofile.site`](../Rprofile.site) naar `C:\R\R-3.x.y\etc` Hierbij moet je het bestaande bestand overschrijven.
1. Zorg dat de gebruiker schrijfrechten heeft voor `C:\R\R-3.x.y\library`
1. De nieuwe R versie is klaar voor gebruik. De gebruiker moet `RStudio` bijwerken.

**R mag niet met admininstratorrechten gestart worden.** Anders worden een aantal packages met administrator rechten geïnstalleerd waardoor de gebruiker ze niet meer kan updaten.

Start `R` als een gewone gebruiker om de configuratie te testen.

### Inhoud `Rprofile.site`

```{r, comment = NA}
cat(readLines("Rprofile.site"), sep = "\n")
```

## Ubuntu

```
sudo sh -c 'echo "deb http://cran.rstudio.com/bin/linux/ubuntu xenial/" >> /etc/apt/sources.list'
sudo gpg --keyserver keyserver.ubuntu.com --recv-key E084DAB9
sudo gpg -a --export E084DAB9 | apt-key add -

sudo apt-get update
sudo apt-get install -y r-base-core r-base-dev
```
